臺灣臺北地方法院民事判決　九十一度訴字第二九○○號
　　原　　　告　　泰安產物保險股份有限公司
　　法定代理人　　丙○○
　　法定代理人　　乙○○
　　訴訟代理人　　甲○○
　　被　　　告　　戊○○
　　　　　　　　　丁○○
右當事人間請求損害賠償事件，本院判決如左：
    主    文
被告應連帶給付原告新台幣壹佰捌拾伍萬伍仟佰伍拾貳元及各自如附表所示之日起
至清償日止，按年息百分之五計算之利息。
訴訟費用由被告連帶負擔。
本判決於原告以新台幣陸拾壹萬捌仟肆佰伍拾元為被告供擔保後，得假執行。但被告
亞太聯合物流股份有限公司如於假執行程序實施以前以新臺幣壹佰捌拾伍萬伍仟佰
伍拾貳元為原告預供擔保，得免為假執行。
    事    實
甲、原告方面：
  一、聲明：如主文第一項所示，並願供擔保聲請宣告假執行。
  二、陳述：
  （一）訴外人香港商梅蘭日蘭電子有限公司台灣分公司（以下簡稱梅蘭日蘭公司）
        自香港進口不斷電系統乙批共四組（下稱系爭貨物），於民國九十年七月二
        十六日，委由被告亞太聯合物流股份有限公司（下稱被告亞太公司）於七月
        二十六日下午五時三十分，至梅蘭日蘭公司取貨，並指定於七月二十七日三
        時三十分前，將貨物運送至屏東枋山鄉，而被告亞太公司則以新臺幣（下同
        ）一萬三千五百元之價格，承諾該要約，並由司機被告戊○○、丁○○負責
        駕駛車號７Ｈ─５９１之貨車運送。詎料車行至南二高九如里港交流道時，
        系爭貨物自車上摔落致貨物毀損，致貨主受四百五十三萬六千元之損失。
  （二）被告戊○○、丁○○應對梅蘭日蘭公司負侵權行為之責任：
　　    被告戊○○、丁○○為被告亞太公司之受僱人，負責系爭貨物之運送，其就
        運送過程中系爭貨物之穩固及安全本應負相當之注意義務。今系爭貨物於交
        流道轉彎時，因重心不穩，以致貨物自車上掉落，顯見被告戊○○、丁○○
        就貨物之穩固未為適當之處置，因而致貨物受損；且一般人駕車載貨時，皆
        知轉彎時應降低車速，以避免離心力對貨物可能造成之搖晃，而被告戊○○
        、丁○○顯對此欠缺注意，致使貨物自車上掉落而受損，其欠缺一般人應有
        之注意義務甚明。渠等於事故後亦自認有過失，而願負擔全權賠償之責任，
        此有被告亞太公司、戊○○、丁○○共同簽立之切結書可稽。故被告戊○○
        、丁○○因故意或過失不法侵害他人之所有權，自應負侵權行為損害賠償責
        任。
  （三）亞太公司與梅蘭公司就系爭貨物確實訂有運送契約：
        被告亞太公司於答辯狀中辯稱，「：：：至於運送服務項目梅蘭日蘭公司並
        未完全委由本公司服務：：：黃姓司機非本公司員工，屬無合作契約之同業
        貨運行」，而否認其應負之損害賠償責任。惟查，被告亞太公司與梅蘭日蘭
        公司訂有一「物流中心保管暨運送合約書」，依該合約第三條，當事人雙方
        約定之費用除了倉位使用費、卸櫃費等倉庫費用外，尚包括物流費用。而依
        同條之規定，物流費用含「保存及管理，『運、配送』費用」。且依出貨通
        知及運配送報價單可知，雙方當事人對系爭運送契約必要之點，已達成意思
        表示合致，亞太公司亦為以運送物品為營業而受運費之人，則被告亞太公司
        與梅蘭公司就系爭貨物訂有運送契約，應無疑義。
  （四）被告亞太公司應對梅蘭公司負債務不履行與侵權行為責任：
      １、被告亞太公司應對梅蘭公司負運送契約債務不履行之責任：
     　   按運送人對於運送物之喪失、毀損或遲到，應負責任，且只須運送物有喪
          失、毀損或遲到情事，經託運人或受貨人證明屬實，而運送人未能證明有
          何免責情事，則不問其喪失、毀損或遲到之原因是否可歸責於運送人之事
          由，運送人均應負法律上或契約上之責任，此有最高法院四十九年台上字
          第七一三號判例可稽。查被告亞太公司及其履行輔助人竟疏於注意，致系
          爭貨物於運送過程中毀損，自應就本件貨損對託運人梅蘭日蘭公司負債務
          不履行之責任。
      ２、被告亞太公司應對梅蘭公司負侵權行為之責任：
          被告戊○○、丁○○依民法第一百八十四條第一項、第一百八十五條之規
          定，應連帶負侵權行為損害賠償之責既如前述。被告戊○○、丁○○乃客
          觀上為被告亞太公司使用，為其服勞務而受其指揮監督之人，被告亞太公
          司依民法第一百八十八條規定，亦應連帶負僱用人侵權行為連帶損害賠償
          之責任。
  （四）原告為系爭貨物之保險人，於本件事故發生後，業已依保險契約理賠並承受
        被保險人梅蘭日蘭公司就本件貨損之一切損害賠償請求權，並自梅蘭日蘭公
        司受讓一切請求權，則原告自得依保險法第五十三條及民法債權讓與之規定
        ，向被告等請求賠償，併以本起訴狀再為債權讓與之通知。
  （五）系爭貨物貨損雖達四百五十三萬六千元，惟原告僅賠付梅蘭日蘭公司一百八
        十五萬五千三百五十二元，故依保險法相關之規定，原告僅在其賠償之範圍
        內，請求被告等負連帶賠償責任。
  （六）對被告抗辯所為之陳述：
　  　１、按公路法立法目的，係「為加強公路規劃、修建、養護、健全公路營運制
          度，發展公路運輸事業，以增公共福利與交通安全」，即在交通安全之增
          進，而非為規範運送人責任或公路運送契約當事人、輔助人等權利義務關
          係；而公路法第六十四條應係侵權行為之規定，此其一。再按公路法第六
          十四條第一項固規定：「汽車或電車運輸業遇有行車事故，致人、客傷害
          、死亡、或財物毀損、喪失時，應負損害賠償責任。但經證明其事故之發
          生係因不可抗力或因託運人或受貨人之過失所致者，不負損害賠償責任。
          」惟此規定乃為使汽車或電車「行車事故」之被害人，向運輸業者請求損
          害賠償時，毋須依民法一般侵權行為規定舉證證明加害人有何故意或過失
          行為，此乃侵權行為之特別規定，而非民法第六百三十四條運送人責任之
          特別規定。故原告既主張被告亞太公司應負民法運送契約債務不履行之損
          害賠償責任，被告等自不得以公路法第六十四條作為其運送人債務不履行
          損害賠償責任之免責依據，此有最高法院八十三年度台上字第二三四一號
          ，臺灣臺北地方法院八十九年度小上字第三七號判決可參照。
　　  ２、公路法第六十四條雖屬侵權行為之特別規定，惟其構成要件，適用範圍皆
          與一般侵權行為不同，並非中央法規標準法第十六條所謂之「同一事項」
          ，故其與一般侵權行為之規定並無優先適用之問題。依私法自治之原則，
          原告可選擇依公路法第六十四條向被告亞太公司主張損害賠償責任，而不
          需舉證證明被告之故意、過失，惟必須受到該條第二項責任限制之拘束，
          即每件以三千元為限；易言之，公路法第六十四條之責任成立較易，但賠
          償範圍較狹。原告亦可另依民法侵權行為之規定，舉證被告亞太公司之故
          意、過失侵害貨主所有權之行為，但所得主張之損害賠償範圍則不受限制
          ；易言之，侵權行為之責任成立較難，但賠償範圍較廣。
　　　３、退步言，即使鈞院認為本件有公路法第六十四條之適用，惟查：梅蘭日蘭
          公司於系爭貨物報關後便委由被告亞太公司保管，系爭貨物之名稱、性質
          皆已記載於被告亞太公司之「客戶帳面庫存彙總表」，而梅蘭日蘭公司於
          七月二十六日託運時，亦於出貨通知上載明託運貨物之性質為：「貨名：
          1.GALAXY PW 160 KV A二台2.Filter In Matchi二台」，並由被告亞太公
          司以「運配送報價單」確認運送項目、材積、重量及內容，被告亞太公司
          對運送貨物之內容知之甚詳，且託運物之品名、種類、重量、體積、數量
          既已記載於運送契約上，則其客觀之價值亦可確定，當無責任限制規定之
          適用。
      ４、依梅蘭日蘭公司與被告亞太公司之「物流中心保管暨運送合約書」第十二
          條規定：「因保管不良致貨物遺失或損壞或未符合提領規定及其他歸責乙
          方事由造成甲方損失時，乙方應按貨品交付目的地之成本價負賠償之責。
          」顯見，雙方當事人就損害賠償之範圍已另有約定，即為「貨品交付目的
          地之成本價」，而此約定應視為合意排除責任限制規定之適用，故被告亞
          太公司既先以契約約定損害賠償之範圍，嗣後卻以公路法第六十四條之責
          任限制為抗辯，置雙方當事人合意成立之運送契約條款於不顧，顯然違反
          誠信原則，其主張並不可採。
  三、證據：提出權利轉讓書、梅蘭日蘭公司傳真出貨通知、被告亞太公司運配送價
      單、寶島公證有限公司公證報告、被告亞太公司與梅蘭日蘭公司所訂立之物流
      中心保管暨運送合約書、被告戊○○、丁○○簽立之切結書影本各一份為證。
乙、被告方面：
 壹、被告亞太公司部分：
  一、聲明：駁回原告之訴，如受不利益之判決，願供擔保聲請免為假執行。
  二、陳述：
  （一）梅蘭日蘭公司雖為被告亞太公司之客戶，惟被告亞太公司主要之服務行為乃
        係提供保管理貨的空間供其存放貨品，至於運送服務項目梅蘭日蘭公司並未
        完全委由被告亞太公司服務，僅止於電子零件耗材等部分較小材積的貨品才
        會通知本公司從林口物流中心發貨，針對大型的貨品則會選擇性的通知貨運
        公司之被告亞太公司取貨，本件梅蘭日蘭公司所委託的系爭貨物非一般百貨
        商品配送車型所能承載，且出貨地點並非合約內所明訂之龜山鄉大崗村大湖
        四十五之九十九號物流中心，故並不適用雙方所簽訂之運送契約（物流中心
        保管暨運送合約書），但基於梅蘭日蘭公司為被告亞太公司長期合作之客戶
        ，故當時由調派單位為梅蘭日蘭公司洽詢車號７Ｈ─５９１大貨車，並由司
        機被告戊○○、丁○○負責運送；被告亞太公司於七月二十六日傍晚尚支援
        三位同仁至梅蘭日蘭公司新莊辦公室搬運系爭貨物。被告戊○○、丁○○並
        非本公司員工，渠等係屬於無合作契約之同業貨運行，七月二十七日事故發
        生後，渠等曾至被告亞太公司表示願負賠償之責，並於切結書上簽名，但請
        被告亞太公司協助渠等向梅蘭日蘭公司爭取最低之賠償損失，然此案進入司
        法程序後，被告戊○○、丁○○即避不見面，且經被告亞太公司多次通知均
        不予理會，是被告亞太公司不再協助渠等爭取最低之賠償損失，原告應向被
        告戊○○、丁○○代位求償而非向被告亞太公司求償。
  （二）被告亞太公司與梅蘭日蘭公司合作至今梅蘭日蘭公司未曾告知被告亞太公司
        有關電子零件和耗材等小型貨品之價值，本件梅蘭日蘭公司亦未告知被告亞
        太公司系爭貨物之價值，而依黃姓司機所述因受制於里港交流道彎度問題，
        且在下交流道時已將車速降至每小時三十公里以下，發生此事故乃司機無可
        抗力之因素，若被告亞太公司需負賠償責任，因此案係屬於公路運輸糾紛，
        是應依照公路法第六十四條之規定：「汽車或電車運輸業遇有行車事故，致
        人、客傷害、死亡或財、物損毀、喪失時，應負損害賠償責任。但經證明其
        事故發生係因不可抗力或因託運人或受貨人之過失所致者，不負損害賠償責
        任。前項貨物損毀、滅失之損害賠償，除貨物之性質、價值於裝載前經託運
        人聲明，並註明於運送契約外，其賠償金額，以每件不超過新台幣三千元為
        限。人、客傷害、死亡之損害賠償辦法，由交通部另定之。」，依法賠償。
  三、證據：提出梅蘭日蘭公司傳真、被告亞太公司與梅蘭日蘭公司所訂立之物流中
      心保管暨運送合約書運、被告亞太公司在職員工健保資料、被告戊○○、丁○
      ○簽立之切結書、梅蘭日蘭公司確定運送通知影本各一份為證。
 貳、被告戊○○、丁○○部分：
  一、聲明：駁回原告之訴。
  二、陳述：承認有過失，但原告求償金額過高，希望依公路法主張責任限制。
    理    由
一、本件原告起訴主張訴外人梅蘭日蘭公司於九十年七月二十六日委由被告亞太公司
    將系爭貨物運送至屏東枋山鄉，被告亞太公司則以一萬三千五百元之價格，承諾
    該要約，並由司機被告戊○○、丁○○負責運送，詎因被告戊○○、丁○○之過
    失，系爭貨物於運送途中自車上摔落致貨物毀損。原告為系爭貨物之保險人，於
    本件事故發生後，已依保險契約理賠予梅蘭日蘭公司一百八十五萬五千三百五十
    二元，爰依保險代位、債務不履行及侵權行為等法律關係請求被告等連帶給付一
    百八十五萬五千三百五十二元等語；被告亞太公司則以（一）本件並不適用被告
    亞太公司與梅蘭日蘭公司所簽立之物流中心保管暨運送契約書內之條款，（二）
    被告戊○○、丁○○非被告亞太公司之員工，被告亞太公司不負賠償之責，（三
    ）本件應適用公路法第六十四條，梅蘭日蘭公司未告知系爭貨物之價值，應適用
    單位責任限制等語；被告戊○○、丁○○則以賠償金額過高等語置辯。
二、原告主張梅蘭日蘭公司於九十年七月二十六日委請被告亞太公司將系爭貨物運送
    至屏東枋山鄉，由被告亞太公司之調派單位委由司機被告戊○○、丁○○負責運
    送，因被告戊○○、丁○○之過失，系爭貨物於運送途中自車上摔落致貨物毀損
    。原告為系爭貨物之保險人，於本件事故發生後，已依保險契約理賠予梅蘭日蘭
    公司一百八十五萬五千三百五十二元之事實，業據提出梅蘭日蘭公司傳真予被告
    亞太公司之出貨通知、被告亞太公司傳真予梅蘭日蘭公司之運配送報價單、寶島
    公證有限公司之公證報告、被告亞太公司、戊○○及丁○○所簽立之切結書影本
    各一份為證，復為被告亞太公司、戊○○、丁○○所不爭執，自堪信為真實。
三、按民法第一百八十八條第一項所謂之受僱人，並非僅限於僱用契約之受僱人，即
    非基於僱用契約，而事實上為他人服勞務而供使用有等於僱庸服從關係者，只需
    受僱用人監督，不問有無報酬，名稱如何，是否基於契約關係，均屬此之受僱人
    。查本件被告亞太公司並不否認被告戊○○、丁○○係由其調派單位為梅蘭日蘭
    公司所洽尋之運送司機，惟辯稱被告戊○○、丁○○非被告亞太公司所僱用之司
    機，被告亞太公司不負民法第一百八十八條第一項僱用人之責云云，然查：被告
    戊○○於九十一年七月二十五日本院審理時曾自認：「我是車主，是亞太公司派
    車人員跟我聯繫，叫我出這趟車去運送，以往就與亞太公司有合作關係，丁○○
    是我的助手，：：：我們是受亞太的指示去運送貨物，我們跟亞太的合作是按趟
    計費。」，參以被告亞太公司所出具被告亞太公司、戊○○及丁○○所簽立之切
    結書，其上亦記載：「亞太聯合物流股份有限公司配送作業委外配送司機戊○○
    、丁○○先生：：：」，是參酌本院前揭說明，足認被告戊○○、丁○○乃事實
    上為被告亞太公司服勞務之受僱人，故被告亞太公司所稱：其與被告戊○○、丁
    ○○間無僱用關係存在，不負僱用人連帶賠償之責云云，自不足採。
四、次按公路法第六十四條固係有關於汽車或電車運輸業者行車事故損害賠償之規定
    ，惟其係屬於特殊之侵權行為，與汽車運輸業者依民法第一百八十八條第一項之
    規定，需與其受僱人連帶負賠償損害之責，兩者之損害賠償構成要件、賠償金額
    、舉證方法及消滅時效期間，均不相同，是不得因前者之規定而排除後者之適用
    。換言之，在汽車運輸業者之受僱人執行職務不法侵害他人之權利時，受侵害人
    得自行選擇依公路法第六十四條或依民法侵權行為之規定求償。本件原告既係依
    保險代位及民法第一百八十四條、第一百八十五條第一項及第一百八十八條第一
    項之規定請求被告等連帶負損害賠償之責，則被告亞太公司、戊○○、丁○○抗
    辯應適用公路法第六十四條有關單位責任限制之規定，每件賠償以不超過三千元
    為限云云，即屬無據。
五、再按因故意或過失，不法侵害他人之權利者，負損害賠償責任，又數人共同不法
    侵害他人之權利者，連帶負損害賠償責任，再受僱人因執行職務，不法侵害他人
    之權利者，由僱用人與行為人連帶負賠償之責。民法第一百八十四條第一項、第
    一百八十五條第一項、第一百八十八條第一項前段分別定有明文。查系爭貨物既
    係因被告戊○○、丁○○之過失而毀損，被告戊○○、丁○○即應依民法第一百
    八十四條第一項、第一百八十五條第一項之規定，對梅蘭日蘭公司負連帶賠償之
    責；又被告戊○○、丁○○既係事實上為被告亞太公司服勞務之受僱人，被告亞
    太公司自應依民法第一百八十八條第一項、第一百八十四條第一項之規定，與被
    告戊○○、丁○○對梅蘭日蘭公司負連帶賠償責任。再連帶債務未全部履行之前
    ，全體債務人仍負連帶責任，民法第二百七十三條第二項定有明文，是被告戊○
    ○、丁○○雖與被告亞太公司簽立切結書願全權負責，然此僅為將來連帶債務人
    內部彼此求償之約定，尚不能以此拘束梅蘭日蘭公司。故被告亞太公司所辯被告
    戊○○、丁○○已簽立切結書願全權負責，被告亞太公司不需為系爭貨物之毀損
    負損害賠償之責云云，亦無可採。
六、又按被保險人因保險人應負保險責任之損失發生，而對於第三人有損失賠償請求
    權者，保險人得於給付賠償金額後，代位行使被保險人對於第三人之請求權；但
    其所請求之數額，以不逾賠償金額為限。保險法第五十三條第一項定有明文。且
    保險法第五十三條第一項規定之保險人代位權，其行使之對象，不以侵權行為之
    第三人為限，苟被保險人因保險人應負保險責任之損失發生，而對於第三人有損
    失賠償請求權者，保險人即得於給付賠償金額後，代位行使被保險人對於第三人
    之請求權，最高法院七十六年台上字第一四九三號著有判例可資參照。查梅蘭日
    蘭公司對被告等具有連帶賠償請求權既如前述，原告為系爭貨物之保險人，並已
    依保險契約賠付予被訴外人梅蘭日蘭公司一百八十五萬五千三百五十二元，從而
    原告依民法第一百八十四條第一項、第一百八十五條第一項、第一百八十八條第
    一項及保險法第五十三條第一項之規定，請求對被告等連帶給付一百八十五萬五
    千三百五十二元及自起訴狀繕本送達之翌日即各被告如附表所示之日起至清償日
    止按年息百分之五計算之法定遲延利息，為有理由，應予准許。
七、原告所主張之侵權行為與債務不履行之請求權，其請求之基礎事實同一，原告依
    侵權行為主張損害賠償請求權為有理由既如前述，則兩造其餘有關債務不履行之
    攻擊防禦方法，於本判決結果不生影響，爰不一一論述，併此敘明。
八、原告及被告亞太公司均陳明願供擔保，請准宣告假執行或免為假執行，經核與法
    並無不合，爰分別酌定相當之擔保金額予以宣告之。
九、據上論結，原告之訴為有理由，依民事訴訟法第七十八條、第三百九十條第二項
    、第三百九十二條，判決如主文。
中　　　華　　　民　　　國　　九十一　　年　　　十　　　月　　    七　　日
                                            民事第民二庭法  官　朱漢寶
右為正本係照原本作成。
如對本判決上訴，須於判決送達後廿日內向本院提出上訴狀。
中　　　華　　　民　　　國　　九十一　　年　　　十　　　月　　    七　　日
                                                        書記官  劉碧輝
附表：（各被告應給付原告之遲延利息起算日）
編號         被  告                             遲延利息起算日
一        亞太聯合物流股份有限公司              民國九十一年五月三十日
二          戊○○                              民國九十一年六月一日
三          丁○○                              民國九十一年六月一日
